【裁判字號】    99,抗,1703
【裁判日期】    991118
【裁判案由】    給付保險金
【裁判全文】
臺灣高等法院民事裁定                  99年度抗字第1703號
抗  告  人  甲○○原名郭怡辰.
上列抗告人因與相對人南山人壽保險股份有限公司等人間請求給
付保險金事件，對於中華民國99年9月7日臺灣臺北地方法院99年
度保險字第77號所為裁定提起抗告，本院裁定如下：
    主  文
原裁定廢棄。
    理  由
一、本件抗告人（原名郭怡辰，嗣於民國〈下同〉99年6月1日更
    名，見原法院卷第206頁個人姓名更改資料查詢）之抗告意
    旨略以：伊起訴主張請求相對人給付保險金所依憑之保險契
    約中，固有管轄法院之合意約定（詳附表所示），但合意管
    轄並非專屬管轄，而相對人之主營業所均位於台北市內，係
    屬原法院管轄之區域，原法院依民事訴訟法第2條第2項規定
    ，對於本件訴訟自有管轄權；惟原法院不查，逕以保險契約
    有「以要保人住所所在地地方法院」為管轄法院之約定，且
    伊設籍於「台南市○○區○○街14號」，則屬台灣台南地方
    法院〈下稱台南地院〉之管轄區域內為由，而裁定將本件訴
    訟移送台南地院，顯屬違誤，求予將原裁定廢棄云云。
二、按當事人得以合意定第一審管轄法院；但以關於由一定法律
    關係而生之訴訟為限；前項合意，應以文書證之；民事訴訟
    法第24條定有明文。故當事人兩造以合意定第一審管轄法院
    者，如具備該條所定之要件，當事人及法院均應受其拘束；
    且，關於合意管轄之規定，除專屬管轄外，得排除其他審判
    籍而優先適用（最高法院99年度台抗字第110號裁定意旨參
    照）；惟，同一訴訟，數法院有管轄權者，原告得任向其中
    一法院起訴，同法第22條亦有明文規定。經查：
    (一)、本件抗告人起訴主張請求相對人給付保險金所依憑之保
        險契約中，固有「以要保人住所所在地地方法院」為管
        轄法院之約定（詳附表所示）；而抗告人就附表編號
        1.2.3.5.7.所示保險契約為要保人，且抗告人設籍於「
        台南市○○區○○街14號」（見原法院卷第205頁個人
        基本資料查詢結果所示），係屬台南地院管轄區域，是
        台南地院依前開附表編號1.2.3.5.7.所示保險契約之管
        轄約定，固為各該契約之合意管轄法院；惟附表編號4.
        6.所示之保險契約，因係屬定期團體保險，其要保人係
        指要保單位即抗告人所任職之保誠人壽保險股份有限公
        司（下稱保誠人壽公司），而保誠人壽公司之公司主營
        業所設於「台北市○○區○○路1號8樓」，則屬原法院
        管轄區內等情，有卷附中國人壽保險股份有限公司99年
        5月20日中壽團行字第0990001363號函檢附保單批註及
        保險條款、全球人壽保險股份有限公司99年5月19日全
        球壽（行）字第0990519001號函檢附團體保險計畫投保
        調查暨加入表及團體傷害保險保單條款、公司登記資料
        查詢（見原法院卷第127至128頁、第143至145頁、本院
        卷第16頁），足見台北地院為前開附表編號4.6.所示保
        險契約所約定之合意管轄法院甚明。
    (二)、是以，抗告人提起本件訴訟，其起訴主張所依憑如附表
        所示之保險契約，其合意管轄法院既有台南地院（即附
        表編號1.2.3.5.7.所示保險契約）、台北地院（即附表
        編號4.6.所示保險契約），則該二法院對於本件訴訟均
        有管轄權，是抗告人依民事訴訟法第22條規定，自得任
        意向其中一法院起訴。故抗告人選擇向台北地院起訴，
        於法核屬有據，而原法院未予查明，即逕予認定附表所
        示之保險契約其合意管轄法院僅為台南地院，並依職權
        裁定本件訴訟移送台南地院，於法自有未合。
    (三)、從而，抗告意旨雖未指摘及此，然原裁定既有不當，則
        抗告意旨指摘原裁定不當，求予廢棄，仍為有理由。爰
        由本院將原裁定廢棄，發回原法院另為適當之處理。
中    華    民    國    99    年    11    月    18    日
                    民事第十二庭
                        審判長法  官  蕭艿菁
                              法  官  賴劍毅
                              法  官  楊絮雲
正本係照原本作成。
不得再抗告。
中    華    民    國    99    年    11    月    18    日
                              書記官  王秀雲

司法院資訊處製作；財團法人民間司法改革基金會備份。
